臺灣臺南地方法院刑事判決　　　　　　　　　　　　　九十一年度易字第四六八號
　　公　訴　人　臺灣台南地方法院檢察署檢察官
　　被　　　告　乙○○
　　　　　　　　丙○○
右列被告等因傷害案件，經檢察官提起公訴（九十一年度偵字第一一七四號），本院
判決如左：
    主  文
乙○○傷害人之身體，處拘役貳拾日，如易科罰金，以參佰元折算壹日。
丙○○無罪。
    事  實
一、乙○○與甲○○係鄰居，於民國九十年十月十一日凌晨四時許，在乙○○位於台
    南市○○路○段二十一號（公訴人誤載為二十三號）前，雙方因停車及甲○○經
    營烤鴨店之煙燻問題發生口角，甲○○即徒手強抓乙○○之衣領，致乙○○雙膝
    跪於地上，並將乙○○拖行數步（甲○○所涉傷害部分由本院另案審理），乙○○不甘被拖行，乃基於普通傷害之犯意，出手反擊，雙方互相拉扯扭打，旋經乙○○之友人丙○○居中勸阻，始將二人架開，乙○○逃至台南市○○路與青年路
    交叉路口附近，又為甲○○追及，乙○○基於前揭傷害之犯意，接續與甲○○拉
    扯扭打，甲○○復持競選旗桿之底座，作勢毆打乙○○，旋為趕至現場之丙○○
    奪下，丙○○見甲○○與乙○○猶互相拉扯扭打，不肯罷手，乃以雙手自甲○○
    背後將甲○○架住，並將甲○○壓制在地，乙○○趁隙掙脫後隨即前往台南市警
    察局第二分局開山派出所報警，嗣經警察抵達現場，丙○○始放開甲○○，甲○○因此受有頭、胸鈍傷之傷害。
二、案經甲○○告訴台灣台南地方法院檢察署檢察官偵查起訴。
    理  由
甲、有罪部分：
一、訊據被告乙○○固坦認確於前揭時、地與甲○○發生爭執之事實，惟矢口否認有
    何傷害犯行，辯稱：當時伊請甲○○改善其烤鴨店內之煙燻問題，不料甲○○竟
    強抓伊衣領，致伊雙膝跪於地上，並將伊拖行數步，伊為掙脫，即與甲○○發生
    拉扯，嗣經逃離至台南市○○路與青年路交叉口附近，又為甲○○追及，又發生
    拉扯，伊並未傷害甲○○云云。然查：右開犯罪事實，業據告訴人甲○○於偵審
    中指訴歷歷，又告訴人甲○○受有如事實欄所示之傷害，亦有奇美醫學中心診斷
    證明書乙紙附於偵查卷可稽，且被告乙○○於偵查中及本院調查、審理中均自稱
    ：確與甲○○發生拉扯等語（詳九十年度發查字第一九四五號卷九十年十一月十
    六日訊問筆錄、本院九十一年六月三日訊問筆錄及九十一年九月十二日審判筆錄
    ），核與被告丙○○供稱：他們二人拉扯至北門路等語（詳九十年度發查字第一
    九四五號卷九十年十一月十六日訊問筆錄及本院九十一年六月三日訊問筆錄）相
    符，再經核告訴人所提出之診斷證明書，其頭、胸部鈍傷，顯非普通拉扯受傷，
    足證被告乙○○動手之際，應有故意傷害之犯意，參以被告乙○○與告訴人間既
    係互相加害於對方，即屬互毆性質，難認係出於正當防衛之意思為之，自不得主
    張免責（最高法院三十年上字第一０四０號判例可資參照）。綜上所述，被告乙○○確有傷害告訴人甲○○之事實，本件事證已明，是被告乙○○前開所辯，要
    屬卸責之詞，尚難採信，其犯行堪以認定，應予依法論科。
二、核被告乙○○所為，係犯刑法第二百七十七條第一項之普通傷害罪。被告乙○○
    以一個傷害犯意，利用同一犯罪機會接續為多次傷害行為，為接續犯，亦為單純
    一罪。爰審酌被告乙○○之素行尚稱良好，此有臺灣臺南地方法院被告院內索引
    卡紀錄表一紙存卷可按，係因先遭告訴人強抓衣領拖行後，始起意反擊傷人，惡
    性尚非重大及其犯後態度，告訴人所受之傷害尚屬輕微等一切情狀，量處如主文
    第一項所示之刑，並諭知易科罰金之折算標準，以示警懲。
乙、無罪部分：
一、公訴意旨另以：被告丙○○於前揭時、地與被告乙○○基於共同傷害之犯意聯絡
    ，共同毆打甲○○，致甲○○受有上開之傷害，案經甲○○告訴，因認被告丙○○不無共同涉有刑法第二百七十七條第一項之傷害罪嫌云云。
二、按犯罪事實應依證據認定之，無證據不得推定其犯罪事實，刑事訴訟法第一百五
    十四條定有明文。又告訴人之告訴，係以使被告受刑事訴追為目的，是其陳述是
    否與事實相符，仍應調查其他證據以資審認，最高法院五十二年台上字第一三０
    ０號判例可資參循。本件公訴人認被告丙○○涉犯上開犯行，無非係以告訴人甲○○之指訴，再參以卷附之驗傷診斷書為其論據。惟訊之被告丙○○堅詞否認有
    何共同傷害犯行，並辯稱：伊沒有打甲○○，是甲○○打乙○○，與乙○○發生
    拉扯後，復持競選旗桿底座作勢欲毆打乙○○，伊始將底座奪下來，因伊無法將
    乙○○與甲○○架開，伊乃以雙手自甲○○背後將他架住，壓制在地上，讓乙○○得以掙脫後至警局報警，伊是去勸架等語。
三、經查，被告丙○○前開辯解，核與被告乙○○所述之情節相符。另觀諸告訴人提
    出之上述驗傷診斷書，其上記載：頭、雙手臂瘀挫傷等語，應與被告丙○○將甲○○壓制在地所應受之傷勢相合，告訴人上開傷勢應係被告丙○○將之壓制在地
    所造成無訛。又證人即臺南市警察局開山分局員警丁慶到庭證稱：案發當時係被
    告乙○○到開山派出所報案，其稱遭鄰居毆打，要帶伊至案發現場等語（詳本院
    九十一年七月八日訊問筆錄），另一證人即案發時任職臺南市警察局第二分局警
    備隊之員警楊逸升亦結證稱：「有一個人把另外一個人按在地上，坐在那人的身
    上，我們到達現場時，有鳴警報器，他們一看到我們來，就起來」等語（詳本院
    前開審判筆錄），足見被告丙○○辯稱：伊將告訴人甲○○壓制在地上之目的係
    讓被告乙○○前往警局報警等語，應堪採信。是被告丙○○就告訴人所受之頭、
    雙手臂瘀挫傷等傷勢並無傷害之故意甚明。至證人楊逸升雖證稱：「我們將車從
    南一書局要迴轉，看見壓人的那人起來要去拿旗桿的底座，我們到達時，他就把
    底座放在地上」、「我很確定當時拿旗桿底座起來的人是丙○○」等語，然由證
    人楊逸升上開證述，僅足證明被告丙○○壓坐在告訴人甲○○身上，並不足證明
    被告丙○○確有毆打告訴人甲○○之犯行，是其所述，自不得採為對被告丙○○
    不利之證據。況上開診斷證明書所記載之傷勢，尚非極為嚴重之傷害，亦難認係
    被告丙○○與乙○○聯手毆打所致，苟係被告丙○○與乙○○合力毆打甲○○，
    衡情甲○○應遍體麟傷，豈會僅受有如此輕微之傷勢？而被告乙○○又豈有自行
    前往警局報案之理？故被告丙○○所辯當天並未傷害告訴人甲○○，是前往勸架
    等語，應可採信。顯難僅憑告訴人之指訴及診斷證明書乙紙即遽認被告丙○○有
    共同故意傷害犯行。此外，別查無其他積極證據足認被告丙○○有何公訴人所指
    之傷害情事，揆諸前揭說明，既不能證明被告丙○○犯罪，即應為無罪之諭知，
    以昭平允。
據上論斷，應依刑事訴訟法第二百九十九條第一項前段、第三百零一條第一項，刑法
第二百七十七條第一項、第四十一條第一項前段，罰金罰鍰提高標準條例第一條前段
、第二條，判決如主文。
本案經檢察官劉聰熙到庭執行職務。
中      華      民      國    九十一    年      九      月    二十六    日
                                  台灣台南地方法院刑事第二庭
              法  官  鄭  燕  璘
右正本證明與原本無異。
如不服本判決，應於判決送達後十日內，向本院提出上訴狀。
                                      書記官  田  富  蓉
中      華      民      國    九十一    年      十      月      一      日
附錄本案論罪科刑法條全文：
刑法第二百七十七條第一項：
傷害人之身體或健康者，處三年以下有期徒刑，拘役或一千元以下罰金。
